臺灣板橋地方法院交通事件裁定　　　 100年度交聲字第2055號
原處分機關　交通部公路總局臺北區監理所
異　議　人
即受處分人　林金菊
上列異議人即受處分人因違反道路交通管理處罰條例案件，對於
交通部公路總局臺北區監理所民國100年5月20日北監自裁字第裁
40-CU0000000號處分聲明異議，本院裁定如下：
    主      文
原處分撤銷。
林金菊不罰。
    理      由
一、原處分意旨略以：異議人即受處分人林金菊於民國100年1月
    22日上午11時8 分許，將車牌號碼CZ-8220 號自用小客車停
    放在新北市○○區○○路3 段73號前，因有併排停車之違規
    行為，經新北市政府警察局新店分局員警拍照採證後逕行舉
    發。嗣異議人不服舉發提出申訴，經原處分機關調查結果，
    仍認前開違規行為明確，乃依道路交通管理處罰條例第56條
    第1 項第6 款規定，於100 年5 月20日以北監自裁字第裁40
    -CU0000000號違反道路交通管理事件裁決書對異議人裁處罰
    鍰新臺幣（下同）1,200 元在案。
二、本件聲明異議意旨略以：該違規地點之道路路緣，係為劃設
    紅線禁止停車，按規定該地點24小時禁止車輛停車，而該員
    警所稱併排停車，應表示同一時間、同一地點，該違規地點
    尚有另一違規停車車輛，異議人之車輛同時併排停於該違規
    停車左方，始有裁決書所稱併排停車之違規行為，由舉發照
    片所附照片觀之，異議人車輛於違規地點停車時，車輛右方
    並無其他車輛停車，異議人車輛並無裁決書所稱併排停車之
    情形，且當時係其子宋月華駕駛車輛，並非其本人駕駛車輛
    ，爰依法聲明異議，請求撤銷原處分等語。
三、按汽車駕駛人停車時不依順行方向，或不緊靠道路右側，或
    併排停車，或單行道不緊靠路邊停車，處600 元以上1,200
    元以下之罰鍰，道路交通管理處罰條例第56條第1 項第6 款
    規定甚明。次按道路交通管理處罰條例之處罰，受舉發違反
    道路交通管理事件之受處罰人，認為受舉發之違規行為應歸
    責他人者，應於舉發違反道路交通管理事件通知單應到案日
    期前，檢附相關證據及應歸責人相關證明文件，向處罰機關
    告知應歸責人，處罰機關應即另行通知應歸責人到案依法處
    理。逾期未依規定辦理者，仍依本條例各該違反條款規定處
    罰，道路交通管理處罰條例第85條第1 項固定有明文。惟依
    上開規定之文義，受處分人「逾期未依規定辦理」之效果，
    係處罰機關「仍依本條例各該違反條款規定處罰」並未指發
    生失權之效果。且觀諸上開規定修正之立法理由，亦未表示
    逾期未告知即生失權效果。況若舉發通知單送達受處分人時
    ，已逾通知單所定之到案期日，則因未符合道路交通管理處
    罰條例第85條第1 項規定，即未生失權之效果。如此一來，
    將使有無失權之效果取決於舉發通知單送達之遲速，如送達
    在到案期日前者，即生失權效果；送達在到案期日後者，即
    不生失權效果，顯失公平（尤其若舉發通知單送達受處分人
    時，恰係通知單所定到案期日之同日或前一日，將使受處分
    人因無法及時告知應歸責他人之狀況，而承受失權之不公平
    結果）。如採肯定說之見解，無異剝奪受處分人得舉證免罰
    之權利，應有法律明文始能為之（臺灣高等法院暨所屬法院
    97年法律座談會刑事類提案第41號研討結果參照）。申言之
    ，本條項規定應僅屬處罰機關得為實體上處罰之依據，並課
    予受處罰人適當舉證之義務，縱有違反亦不生失權之效果。
    處罰機關於裁決前，乃至法院聲明異議程序中，仍應依違規
    事實是否存在、有無可歸責原因及責任條件等情，為實體上
    之判斷。
四、經查：
（一）異議人所有之車牌號碼CZ-8220 號自用小客車於100 年1
      月22日上午11時8 分許，經停放在新北市○○區○○路3
      段73號前，因有併排停車之違規行為，經警拍照後逕行舉
      發等情，業經證人即舉發警員陳國誠於本院訊問時結證稱
      ：當日伊服北新路沿線取締交通勤務，發現車牌號碼CZ-8
      220 號自用小客車車尾的位置有部分與後方即新北市○○
      區○○路3 段75號前停車格併排，乃拍照後逕行舉發等語
      甚詳（詳本院卷第26頁反面至第27頁反面），復有新北市
      政府警察局100 年2 月14日北警交第CU0000000 號舉發違
      反道路交通管理事件通知單、新北市政府警察局新店分局
      10 0年4 月19日書函各1 紙、違規採證照片1 張及車號查
      詢汽車車籍1 紙在卷可查（詳本院卷第7 頁、第8 頁、第
      11頁、第34頁）。另自本件現場及採證照相觀之，新北市
      新店區○○路○ 段73號、75號確設有機車停車格，車牌號
      碼CZ-8220 號自用小客車違規當時，上開停車格內確實停
      有機車。是該車輛於上開時間，經停放在新北市○○區○
      ○路3 段73號前，確有併排停車之事實，應堪認定。
（二）然查，本件車牌號碼CZ-8220 號自用小客車於違規當時，
      係由異議人之子宋月華駕駛，亦係由異議人之子宋月華將
      該車輛停放在上開違規地點乙節，業經異議人於本院訊問
      時陳述甚詳（詳本院卷第26頁正面），核與證人宋月華於
      本院訊問時結證之情節相符（詳本院卷第27頁反面）。從
      而，本件駕駛上開自用小客車停放在前開違規地點之駕駛
      人應係證人宋月華無誤。而道路交通管理處罰條例第56條
      第1 項第6 款既係處罰汽車駕駛人，揆諸前開說明，本件
      違規自應歸責於汽車駕駛人宋月華甚明。
（三）綜上，車牌號碼CZ-8220 號自用小客車於上開時間，係經
      證人宋月華停放在新北市○○區○○路3 段73號前，而有
      併排停車之違規行為，然因本件汽車駕駛人並非異議人，
      揆諸前開說明，自難依道路交通管理處罰條例第56條第1
      項第6 款規定處罰之。
五、綜上所述，本件並非異議人於上開時、地有併排停車之違規
    事實，原處分機關未予詳查，徒憑原舉發機關之舉發，即對
    異議人為首揭之處分，難認適法。本件異議人之異議為有理
    由，爰將原處分撤銷，改諭知異議人不罰，以昭審慎。
據上論斷，應依道路交通事件處理辦法第19條前段，裁定如主文
。
中    華    民    國   100    年    12    月    13    日
                  刑事第十三庭  法  官  謝梨敏
上列正本證明與原本無異。
如不服本裁定，應於裁定送達後五日內敘明抗告理由，向本院提
出抗告狀。
                                書記官  林怡君
中    華    民    國   100    年    12    月    13    日